【裁判字號】    99,抗,320
【裁判日期】    990730
【裁判案由】    假扣押
【裁判全文】
臺灣高等法院臺中分院民事裁定  99年度抗字第320號
抗  告  人  乙○○原名:陳蔚.
上列抗告人與相對人甲○○間請求假扣押事件，對於中華民國99
年5月31日臺灣彰化地方法院99年度全字第16號裁定，提起抗告
，本院裁定如下：
    主  文
抗告駁回。
抗告程序費用由抗告人負擔。
    理  由
一、按債權人就金錢請求或得易為金錢請求之請求，欲保全強制
    執行聲請假扣押，如就債務人所應受之損害，陳明願供擔保
    ，或法院認為適當者，得定相當之擔保，命供擔保後為假扣
    押，民事訴訟法第五百二十二條第一項、第五百二十六條第
    二項定有明文。
二、本件債權人即相對人甲○○主張：其對於抗告人有新台幣2,
    805,000元之債權，因抗告人有隱匿及脫產之虞，爰聲請求
    抗告人之財產於120萬元範圍內為假扣押。原裁定依首開規
    定，命供擔保後為假扣押。
三、抗告意旨略以：本件假扣押，並無日後不能強制執行或甚難
    執行之情形，且本對人並未就其請求及假扣押之原因，予以
    釋明，相對人所提之匯款明細表，與抗告人有何逃匿、脫產
    致相對人日後有不能強制執行或甚難執行之情事無涉，充其
    量僅得認其就已請求之原因，即兩造就金錢請求或得易為金
    錢之請求為必要之釋明，就假扣押之原因仍未釋明，抗告人
    縱對相對人負有債務，然抗告人並無浪費財產、增加負擔，
    或就財產為不利益之處分，或是將移住遠方或逃匿等情形，
    本件並不符合假扣押之要件，詎原法院未予詳察，竟仍准相
    對人提供擔保後，得對抗告人財產為假扣押，尚有不合，爰
    提起本件抗告，請求廢棄原裁定等語。
二、按債權人就金錢請求或得易為金錢請求之請求，欲保全強制
    執行者，得聲請假扣押。請求及假扣押之原因，應釋明之；
    前項釋明如有不足，而債權人陳明願供擔保或法院認為適當
    者，法院得定相當之擔保，命供擔保後為假扣押。民事訴訟
    法第522條第1項、第526條第1、2項定有明文。是債權人就
    金錢請求或得易為金錢請求之請求，欲保全強制執行聲請假
    扣押，債權人就假扣押之原因，自有釋明之義務，必待釋明
    有所不足，而債權人陳明願供擔保或法院認為適當者，法院
    始得命供擔保後為假扣押。又假扣押之原因，即債務人有日
    後不能強制執行、或甚難執行之虞者、或應在外國為強制執
    行者。同法第523條亦有明文。所謂「有日後不能強制執行
    、或甚難執行之虞」者，固不以債務人浪費財產、增加負擔
    或將其財產為不利益之處分，致達於無資力之狀態，或債務
    人移住遠方、逃匿無蹤或隱匿財產等積極作為為限；倘債務
    人對債權人應給付之金錢、或得易為金錢請求之債權，經催
    告後仍斷然堅決拒絕給付，且債務人現存之既有財產，已瀕
    臨成為無資力之情形，或與債權人之債權相差懸殊，將無法
    或不足清償滿足該債權，在一般社會之通念上，可認其將來
    有不能強制執行或甚難執行之虞之情事時，亦應包括在內（
    最高法院98年台抗第746號裁定參照）。
三、經查：相對人就其主張已陸續匯出459萬元之借款至抗告人
    於大眾銀行之帳戶，扣除抗告人已清償之178萬5千元，尚有
    280萬5千元債權未獲清償，已據其提出匯款單及簡訊為憑，
    可見相對人就其主張之請求已為釋明。至假扣押之原因，相
    對人已提出抗告人在大眾銀行之帳戶明細，主張：抗告人常
    將其名下之金錢移匯至第三人處，且時間相近、次數頻繁，
    金額巨大，如97.1.14.交易紀錄即達20筆，有隱匿財產之虞
    ，參以該帳戶於98.10.6.之可用餘額僅1,742元，與相對人
    主張之債權相較，顯有差距，日後恐有無法或不足清償其債
    權之虞，此亦經相對人提出前開匯款明細以為釋明，依其形
    式外觀已足令法院形成其主張有可能之概然心證，抗告人於
    本院亦自承伊有信貸二、三十萬元未清償，另加上房貸及車
    貸共負債四百多萬元，且其帳戶存款僅一萬餘元（本院卷第
    13頁），足見抗告人已無資力，相對人抗辯：其日後縱獲得
    勝訴判決，亦恐有無法強制執行或甚難受清償之虞，故有假
    扣押以保全將來強制執行必要，即非無憑，相對人復陳明願
    提供擔保以代釋明之不足，原法院因之裁定准許相對人提供
    40萬元之擔保後，得就抗告人之財產於120萬元範圍內為假
    扣押，於法並無不合，抗告意旨仍執前詞，求予將原裁定廢
    棄，核屬無據，其抗告為無理由，應予駁回。
四、依民事訴訟法第495條之1第1項、第449條第1項、第95條、
    第78條，裁定如主文。
中    華    民    國    99    年    7     月    30    日
                民事第二庭    審判長法  官  邱森樟
                                    法  官  翁芳靜
                                    法  官  謝說容
以上正本係照原本作成。
不得抗告。
                                    書記官  胡美娟
中    華    民    國    99    年    8     月    2     日
                                                      Ｖ

司法院資訊處製作；財團法人民間司法改革基金會備份。
